【裁判字號】    89,上易,2133
【裁判日期】    891129
【裁判案由】    恐嚇
【裁判全文】
臺灣高等法院臺中分院刑事判決                  八十九年度上易字第二一三三號
    上  訴  人  丁○○
    即  被  告
                丙○○
    共同選任辯護人  吳莉鴦
右上訴人因妨害自由等案件，不服台灣彰化地方法院八十八年度易字第一一二一號中
華民國八十九年六月十九  日第一審判決（起訴案號：台灣彰化地方法院檢察署八十
七年度偵字第一○八五二號），提起上訴，本院判決如左：
      主  文
原判決撤銷。
丁○○及丙○○共同以加害財產之事，恐嚇他人致生危害於其安全，各處有期徒刑貳
月；又共同意圖自己不法之所有，以恐嚇使人將本人之物交付，未遂，各處有期徒刑
參月。均應執行有期徒刑肆月。
    事      實
一、丁○○係彰化縣溪湖鎮鎮民代表；丙○○則為該鎮忠覺里里長。因吳順雄（已於
    八十七年十一月十日死亡）、戊○○夫妻在彰化縣溪湖鎮○○路○段二八六之二
    號經營「順發汽車修理工廠」，待修車輛停放位置影響來往車輛。丁○○乃於八
    十七年九月二十五日十四時許，前往「順發汽車修理工廠」要求吳順雄夫妻改善
    停車，因而與吳順雄發生爭執，竟出手毆打吳順雄之頭、胸、腹部等處成傷（傷
    害部分業據偵查中撤回告訴，經檢察官另為不起訴處分）。丁○○氣憤難消，即
    以電話連絡丙○○前來助陣，丙○○約於十分鐘後前來，吳順雄已外出就醫，二
    人竟基於共同犯意之聯絡，由丙○○以三字經辱罵戊○○（公然侮辱部分未據告
    訴），並對之嚇稱：「將修理工廠收起來，不准再繼續開，否則放火燒掉，不然
    試試看」等語，以將加害財產之事恐嚇，致戊○○心生畏懼。丁○○、丙○○離
    去後，仍有未甘，另行起意，共同基於意圖為自己不法所有之恐嚇取財之犯意聯
    絡，於同年十月二日十六時許，推由已成年不詳姓名之男子二位，共同至順發汽
    車修配廠，向吳順雄恐嚇稱：「我們老大丙○○要我們來向你拿新台幣三十萬元
    ，否則將工廠放火燒掉，打死你們」，致吳順雄心生畏懼。同年十月十一日二十
    時許，再接續推由丁○○夥同另三名不詳姓名已成年之男子，共乘Ｍ四─八三○
    三號自小客車（張陳素所有）至順發汽車修配廠，三名男子下車後分持鐵棒，一
    見吳順雄即叫喊「三十萬元不付，把他打死」，吳順雄見狀，立即跳上其之所有
    ＳＩ─一三八拖吊車上，該三人即猛力敲擊拖吊車之前擋風玻璃等處致破裂（毀
    損部分，撤回告訴），旋即乘車離去，當時適有盧聰洲在修理工廠內休息而目睹
    上情。經吳順雄、戊○○夫妻報案，始未得逞。
二、案經被害人吳順雄、戊○○訴由彰化縣警察局彰化分局報請臺灣彰化地方法院檢
    察署檢察官偵查起訴。
    理      由
一、訊據上訴人即被告丁○○、丙○○，固均坦承於八十七年九月二十五日十四時許
    ，有至順發汽車修理工廠，惟矢口否認有何犯行，丁○○辯稱：因先前東溪里里
    民大會反應他們車廠的車妨害到交通，伊一人前去與吳順雄溝通，後起口角而互
    毆，伊在十幾分鐘後就離開直接回家，並未連絡丙○○前來，丙○○是剛好開車
    經過才停下來看的，伊未派人去恐嚇要三十萬元，或叫吳順雄將車廠關起來，十
    月十一日晚上，伊只有一人開車去修車廠云云。丙○○辯稱：伊當天自員林回來
    ，開車經過修車廠時，看到很多人圍觀，就下車來看，丁○○告訴伊事情經過，
    伊並未出言恐嚇，亦未叫人前去要錢云云。辯護人為被告二人辯稱：告訴人吳順
    雄、戊○○之證詞，互有矛盾，難認其等之指訴與事實相符，而為被告犯罪之證
    據。被告丁○○為溪湖鎮鎮民代表，因告訴人夫婦開設之汽車修配廠之拖吊車佔
    用道路，造成里民出入不便，才於八十七年九月二十五日下午，前往順發汽車修
    配廠，協調此項糾紛，因雙方語言不合，發生互毆情事，為丁○○始料未及。丁○○並未打電話給丙○○，或派人去恐嚇告訴人夫婦，之後丁○○去找吳順雄，
    是希望和解，絕無砸毀吳順雄之拖吊車。戊○○雖指訴丁○○，於八十七年十月
    二日有三名男子稱老大叫他們來要三十萬元。但丁○○不知有此事，不得僅憑告
    訴人之指訴，認定其犯罪。丙○○因於八十七年九月二十五日，與朋友乙○○去
    甲仙辦事處，回途路經現場，才下車了解狀況，並非丁○○聯絡伊去的。伊下車
    後，即主動告知戊○○身份，並未恐嚇戊○○，或叫人向告訴人夫婦恐嚇取財。
    告訴人指訴有不知名男子稱，是老大丙○○叫他們來拿錢，此為丙○○所否認，
    難憑告訴人之指訴遽認伊犯罪。且丙○○如真有對告訴人夫婦恐嚇取財，何以調
    解時不一併要求賠償其損害云云。
二、經查，右揭事實，業據告訴人吳順雄於警訊，及告訴人戊○○於警、偵訊及原審
    法院調查時指訴綦詳，吳順雄、戊○○夫妻與被告二人素無仇隙，若非遭受被告
    二人迫害，豈敢誣攀構陷身為鎮民代表及里長之被告二人。又查，證人張陳素於
    偵查中證稱：Ｍ四─八三○三號自小客車係其所有，丁○○一人於十月中旬，曾
    向其借用過一次等語。再查，八十七年十月十一日晚上八時多，證人盧聰洲在吳
    順雄夫妻經營的修車廠辦公室坐，聽到「碰」一聲，出來看時，已看到有四個人
    坐上一台Ｍ四─八三○三號車開走，他們要上車之前，有看到其中一人拿著棒球
    棍，而吳順雄坐到拖吊車上先開走了，他們三人上車都未從駕駛座上車，而車子
    就開走了，所以認為應有四個人，那些都是不認識的年輕人等情，業據證人盧聰
    洲於偵查中結證明確，核與告訴人吳順雄、戊○○指訴情節一致。並有ＳＩ─１
    ３３號拖車擋風玻璃右前方被打破之照片五紙附卷可憑，事證極為明確，可以認
    定。
三、證人乙○○經本院命與被告丙○○隔別訊問，乙○○證稱：當日與丙○○至員林
    ，先去莒光路底買釘板模之五金，再去黑肉張那裡吃魯肉飯等語；核與丙○○所
    供稱：是單純去吃魯肉飯等語不一致，乙○○之證言，難以採信。又證人己○○
    到庭證稱：調解時，並未提及恐嚇取財的事，亦未談何條件，兩方均客客氣氣的
    等語，雖未提及恐嚇取財事，並不足以證明被告未恐嚇取財事。且告訴人若果係
    真心自願與被告等和解，何以於八十七年十月二十六日和解後，於檢察官偵查中
    及法院審理時，均堅指被告確有右揭犯行，是被告與告訴人間之調解，是否出於
    自由意識，已非無疑。被告二人所辯，均與事實不符，不足採信。
    另辯護人以吳順雄於八十七年十月三日初次警訊時，明確陳稱，案發前未見到丙○○，於同年月十二日警方訊問時，卻反指丙○○與丁○○二人常到其所經營之
    汽車修理工廠找麻煩，其先後陳述不符，且吳順雄於警訊及戊○○於偵查中，就
    前來鬧事恐嚇之人員數目及年輕人自稱老大，究為丁○○或丙○○，彼此陳述不
    一；又八十七年十月二十六日成立之調解內容亦載明，誤指丙○○涉案，是告訴
    人所為不利於丙○○之指述，難認與事實相符。惟丙○○於八十七年九月二十五
    日至修車廠時，吳順雄不在現場，業據丙○○供明；於同年十月二日又有不認識
    之年輕人前來打吳順雄，出言恐嚇並要求給付三十萬元，其中並有人表明係老大
    丙○○叫他們前來，而丁○○復於同年月十一日駕車至修車廠毀損吳順雄之車輛
    ，已如前述，是吳順雄認定年輕人係丙○○叫來的，於八十七年十月十二日遂陳
    稱被告二人常到修車廠找麻煩並毆打伊，並無先後陳述不一之情形。況且，上開
    不詳之年輕人至修車廠時，或吳順雄在，或戊○○在，或二人均在場，而吳順雄
    及戊○○於警訊時，均就自己所目睹之情形為陳述，於偵查中因吳順雄已死亡，
    戊○○於事隔多日，且係就吳順雄陳述之情形予以轉述，所為陳述，有不一致之
    情形，亦屬常情。尚難因此全盤否認告訴人陳述之真實性。綜上所述，被告二人
    所為之辯解，顯係事後卸責之詞，不足採信，其犯行堪予認定。
四、被告二人向告訴人嚇稱：將修理工廠收起來，不准再繼續開，否則放火燒掉，不
    然試試看等語，係以未來之惡害通知，並致生危害於戊○○之安全，核犯刑法第
    三百零五條之恐嚇危害安全罪。公訴人認係犯同法第三百零四條之強制罪，起訴
    法條，尚有未洽，應予變更。又共同基於為自己不法所有之恐嚇取財之犯意聯絡
    ，於同年十月二日十六時許，推由已成年不詳姓名之男子二位，共同至順發汽車
    修配廠，向吳順雄恐嚇稱：我們老大丙○○要我們來向你拿新台幣三十萬元，否
    則將工廠放火燒掉，打死你們，致吳順雄心生畏懼；同年十月十一日二十時許，
    再接續推由丁○○夥同另三名不詳姓名已成年之男子，至順發汽車修配廠，由三
    名男子分持鐵棒，一見吳順雄即叫喊「三十萬元不付，把他打死」，吳順雄見狀
    ，立即跳上其之所有ＳＩ─一三八拖吊車上，該三人即猛力敲擊拖吊車之前擋風
    玻璃等處致破裂，旋即乘車離去，嗣經吳順雄、戊○○夫妻報案，始未得逞，核
    犯刑法第三百四十六條第三項、第一項之恐嚇取財未遂罪。公訴人認係犯同法第
    三百零四條之強制罪，起訴法條，尚有未洽，應予變更。被告二人間，就上開恐
    嚇危害安全罪；被告二人與不詳姓名之已成年三名男子間，就恐嚇取財未遂罪，
    均有犯意聯絡，行為分擔，皆為共同正犯。所犯恐嚇取財罪，因告訴人等報警，
    致未續為恐嚇而未得逞，應依刑法第二十六條前段未遂犯規定，減輕其等之刑。
    所犯上開二罪，犯意各別，構成要件不同，應予分論併罰。原審判決依刑法第二
    十八條、第三百四十六條第三項、第一項、第二十六條前段，罰金罰鍰提高標準
    條例第一條前段之規定，對被告論罪科刑，固非無見。惟查，被告二人於八十七
    年九月二十五日十四時之犯行，係以未來之惡害通知，應成立恐嚇危害安全罪，
    原審認係成恐嚇取財未遂罪之部分犯行，尚有未洽。又被告二人八十七年九月二
    十五日十六時、十七時之犯行，尚乏證據證明（詳後述），原審認被告二人此部
    分犯行，證據明確，足以認定，亦有未洽。被告上訴意旨，否認犯罪，指摘原判
    決不當，雖無理由，惟原審判決既有上開瑕疵，自應由本院將之撤銷，自為判決
    。爰審酌被告犯罪之動機、目的、手段、所生之危害及犯罪後之態度等一切情狀
    ，分別量處如主文所示之刑，並定其等應執行刑。
四、另公訴意旨略以：被告二人邀集另六名不詳男子基於共同之犯意，於八十七年九
    月二十五日十六時、十七時許，至上開順發汽車修配廠，向告訴人恐嚇稱：老大
    丙○○、丁○○要伊等來拿三十萬元，因吳順雄打傷丁○○，若不給，要放火燒
    修車廠，打壞車子，不讓開店等語，致告訴人心生畏懼，涉犯刑法第三百零四條
    第二項第一項之強制未遂罪云云。按犯罪事實應依證據認定之，無證據不得推定
    其犯罪事實，刑事訴訟法第一百五十四條定有明文。又被害人之陳述如無瑕疵，
    且就其他方面調查又與事實相符，固足採為科刑之基礎，最高法院著六十一年台
    上字第三○九九號判例。公訴意所指被告二人上開恐嚇犯行，除告訴人之指訴外
    ，查無其他證據足資證明，而被告二人又否認此部分犯行，是被告二人此部分之
    犯行，應認不能證明。因公訴人認被告二人此部分之犯行，與上開有罪部分，有
    裁判上一罪之關係，爰不另為無罪之諭知。
五、據上論斷，應依刑事訴訟法第三百六十九條第一項前段、第三百六十四條、第二
    百九十九條第一項前段、第三百條，刑法第二十八條、第三百零五條、第三百四
    十六條第三項、第一項、第二十六條前段、第五十一條第五款，罰金罰鍰提高標
    準條例第一條前段，判決如主文。
本案經檢察官甲○○到庭執行職務。
中      華      民      國    八十九    年    十一    月      二十九    日
                                  臺灣高等法院臺中分院刑事第九庭
                                        審判長法  官  胡  森  田
                                              法  官  康  應  龍
                                              法  官  趙  春  碧
右正本證明與原本無異。
不得上訴
                                              書記官  廖  來  信
中      華      民      國     八十九     年     十二     月     二     日
                                                                        Ｄ


司法院資訊處製作；財團法人民間司法改革基金會備份。
